臺灣新竹地方法院行政訴訟裁定　
111年度監救字第1號
聲  請  人  謝清彥  
相  對  人  法務部○○○○○○○

代  表  人  曾文欽  
上列當事人間確認監獄管理措施處分違法事件（本院111年度監
簡字第4號），聲請人聲請訴訟救助，經臺灣臺東地方法院以111
年度監救字第1號行政訴訟裁定，移送本院，本院裁定如下︰
　　主  文
聲請駁回。
聲請訴訟費用由聲請人負擔。
　　理  由
一、聲請人聲請意旨略以：聲請人經受刑人個別處遇計畫證明為
    「精神疾患」，經向CRPD主管機關行政院查證後，依施行法
    第8（2）應受律師及法扶保障，10（2）具優位權；另以臺
    灣高等法院108年度國抗字第24號裁定代釋明供即時調查，
    請求准許訴訟救助等語。
二、按「當事人無資力支出訴訟費用者，行政法院應依聲請，以
    裁定准予訴訟救助。但顯無勝訴之望者，不在此限。」、「
    （第1項）聲請訴訟救助，應向受訴行政法院為之。（第2項
    ）無資力支出訴訟費用之事由應釋明之。」行政訴訟法第10
    1條、第102條第1項、第2項分別定有明文。所謂無資力，係
    指窘於生活，且缺乏經濟上之信用者（最高行政法院97年度
    裁聲字第18號判例參照）；亦即若非取給必需之生活費不能
    支出訴訟費用，且無籌措款項以支出訴訟費用之信用能力者
    ，尚難謂之為無資力支出訴訟費用。而關於無資力支出訴訟
    費用之事由，應提出可使行政法院信其主張為真實且能即時
    調查之證據以釋明之，此觀依行政訴訟法第102條第2項及第
    176條準用民事訴訟法第284條之規定自明。又所謂釋明係指
    讓法院得到大致的心證，可使法院信其主張為真實之證據而
    言。故法院調查聲請人是否無資力支出訴訟費用，專就聲請
    人提出之證據為之，如聲請人未提出證據，或依其提出之證
    據，未能信其無資力支出訴訟費用之主張為真實，應駁回其
    聲請。
三、經查：聲請人與相對人間確認監獄管理措施處分違法事件，
    聲請人聲請訴訟救助，經臺灣臺東地方法院以111年度監救
    字第1號行政訴訟裁定，移送本院（本院111年度監簡字第4
    號），固舉另案臺灣高等法院108年度國抗字第24號民事裁
    定，謂其已釋明本件有無資力支出訴訟費用；惟此僅另案訴
    訟之法院判斷，其裁判效力只及於該另案訴訟程序，不及於
    其他訴訟，並無拘束本件之效力，要非適法之釋明。另，受
    刑人個別處遇計畫與聲請人有無資力間並無直接關聯，尚不
    足以釋明其確係窘於生活，且缺乏經濟上之信用，而無資力
    支出本件訴訟費用。此外，聲請人未提出相關事證，無從釋
    明本件有何窘於生活且有何缺乏經濟上信用情事，未能信其
    無資力支出訴訟費用之主張為真實；是聲請人未能具體釋明
    本件有何無資力支出訴訟費用之事由，或已由有資力之人出
    具保證書代之，其聲請訴訟救助，為無理由，應予駁回。
四、依行政訴訟法第104條、民事訴訟法第95條、第78條，裁定
    如主文。
中　　華　　民　　國　　111 　年　　10　　月　　27　　日
                  行政訴訟庭  法  官  李毓華
以上正本證明與原本無異。
如不服本裁定，應於送達後10日內向本院提出抗告狀（須按他造
人數附繕本）。
中　　華　　民　　國　　111 　年　　10　　月　　28　　日
                              書記官  劉文倩